最高法院刑事判決                                八十七年度台上字第二九九號
    上訴人  甲○○
右上訴人因違反商業會計法案件，不服台灣高等法院花蓮分院中華民國八十六年十一
月十三日第二審判決 (八十六年度上訴字第四○四號，起訴案號：台灣花蓮地方法院
檢察署八十四年度偵字第四○四七號) ，提起上訴，本院判決如左：
    主  文
上訴駁回。
    理  由
按刑事訴訟法第三百七十七條規定：上訴於第三審法院，非以判決違背法令為理由，
不得為之。是提起第三審上訴，應以原判決違背法令為理由，係屬法定要件，且必須
依據卷內資料為具體之指摘，並足據以辨認原判決已具備違背法令之形式，始屬相當
。本件原判決撤銷第一審關於上訴人變造會計憑證部分之判決，認上訴人犯變造會計
憑證、幫助逃漏稅捐罪，依牽連犯之規定，從一重論處上訴人共同主辦會計人員意圖
不法之利益而變造會計憑證罪刑。係依憑共犯陳淑儀 (已判刑確定) 之指述，證人即
花蓮縣稅捐稽徵處法務課長姜君三、變造統一發票原發票公司江文軒、劉盛基、江俊
毅等人之證述，康益營造有限公司、日合機械工程股份有限公司、陸仁機械企業有限
公司等公司設立變更登記事項卡，財政部台灣省北區國稅局花蓮縣分局民國八十五年
八月十七日北區國稅花縣審第八五一一一○三五三號函、花蓮縣稅捐稽徵處八十五年
八月八日八五花稅工字第三○一八三號函，以及經變造之統一發票等證據資料，而為
論斷，已敘述其所憑之證據及認定之理由。並說明上訴人行為後，商業會計法已於八
十四年五月十九日修正，依刑法第二條第一項但書規定，應適用有利於上訴人之舊法
。而以上訴人所為因陳淑儀初入公司，不知如何處理相關業務，致誤會其意，而擅自
變造發票之辯解，為飾卸之詞，在理由內依據卷證詳加說明指駁，從形式上觀察，原
判決並無違背法令之情形存在。按取捨證據與認定事實，乃事實審法院職權之行使，
其對證據證明力所為之判斷，苟係基於吾人日常生活之經驗，而未違背客觀上應認為
確實之定則，又已敘明其何以為此一判斷之理由者，即不容任意指為違法。而經驗法
則與論理法則係客觀存在具有普遍性之定則，並非個人主觀上之推測。原判決就其如
何依上開證據資料，判斷上訴人有前揭犯行之心證理由，既已闡述明晰，核與證據法
則又無違背。上訴意旨，置原判決所為明白論斷於不顧，徒憑個人主觀意見，謂陳淑
儀因不了解相關規定及流程，或為了便於記帳，才擅自更改發票。上訴人無明知可循
合法程序取得憑證報稅，仍指示其變造發票之理。陳淑儀之供述及前揭物證，均不足
以證明上訴人曾指示其變造發票。原審未深入調查，在欠缺補強證據之情況下，遽認
定上訴人有罪，於法有違云云。對原審認事採證及證據證明力判斷之職權行使，漫事
指摘，謂有調查未盡及判決理由不備之違法，顯非依據卷內資料為指摘之適法第三審
上訴理由。其上訴違背法律上之程式，應予駁回。
據上論結，應依刑事訴訟法第三百九十五條前段，判決如主文。
中      華      民      國    八十七    年      一      月    二十二    日
                              最高法院刑事第六庭
                                  審判長法官  黃  劍  青
                                        法官  劉  敬  一
                                        法官  林  增  福
                                        法官  邵  燕  玲
                                        法官  張  清  埤
      右正本證明與原本無異
                                              書  記  官
中      華      民      國    八十七    年      二      月      九      日
